臺灣士林地方法院刑事判決　　　　　　 95年度簡上字第204號
上　訴　人　臺灣士林地方法院檢察署檢察官
被　　　告　甲○○
上列上訴人因被告傷害案件，不服本院士林簡易庭民國95年10月
31日所為之95年度士簡字第1301號刑事第一審簡易判決（聲請簡
易判決處刑書號：95年度偵緝字第472 號），提起上訴，本院管
轄之合議庭判決如下：
    主  文
原判決撤銷。
甲○○共同傷害人之身體，處有期徒刑肆月，如易科罰金，以銀
元佰元即新台幣玖佰元折算壹日；減為有期徒刑貳月，如易科
罰金，以銀元參佰元即新台幣玖佰元折算壹日。
    事  實
一、甲○○原係乙○○之雇主，二人間因有薪資糾紛，於民國92
    年12月20日晚間7 時許，相約在臺北縣汐止市○○路○ 段
    291 號鑫發汽車租賃公司（下稱：鑫發公司）內談判，詎因
    談判未果，甲○○竟與真實姓名年籍不詳綽號「阿賢」之成
    年男子及另一名姓名年籍不詳之成年男子，共同基於傷害乙
    ○○身體之犯意，持木棍、安全帽及以手、腳毆打乙○○，
    致乙○○受有右眼出血、臉部腫傷、臉部0.3 ×0.3 公分擦
    傷、頭部裂傷等傷害。
二、案經乙○○訴由臺北縣政府警察局汐止分局報告臺灣士林地
    方法院檢察署檢察官聲請簡易判決處刑。
    理  由
一、被告甲○○對於本判決所引用之下列各項證據方法之證據能
    力，於本院審理時均表示無意見，且於法院調查證據時，知
    有刑事訴訟法第159 條第1 項不得為證據之情形，亦未於言
    詞辯論終結前聲明異議，茲審酌該等言詞陳述及書面陳述作
    成時之情況，並無不宜作為證據之情事，依刑事訴訟法第15
    9 條之5 之規定，自得作為證據，合先敘明。
二、前揭犯罪事實業據被告供承不諱，核與告訴人乙○○指訴情
    節相符，被告甲○○夥同「阿賢」及另名姓名年籍不詳之成
    年男子共同毆打乙○○等情，亦據證人即鑫發公司在場員工
    陳德忠證述明確，並致乙○○受有右眼出血、臉部腫傷、臉
    部0.3 ×0.3 公分擦傷、頭部裂傷等傷害，有台北市立忠孝
    醫院驗傷診斷書（見臺灣士林地方法院檢察署93年度偵字第
    10152 號建第33頁）在卷可稽，足證被告自白與事實相符，
    本件罪證明確，被告犯行洵堪認定，應依法論科。
三、被告行為後，刑法於94年2 月2 日修正公布，95年7 月1 日
    施行，其中修正第2 條（新舊法之比較適用）、第33條第5
    款（罰金刑）等規定。而刑法第2 條係規範行為後法律變更
    所生新舊法律比較適用之準據法，是刑法第2 條本身雖經修
    正，但該條文既屬適用法律之準據法，本身尚無比較新舊法
    之問題，應逕適用裁判時即修正後刑法第2 條規定以決定適
    用之刑罰法律，先予敘明。
  (一)行為後法律有變更者，適用行為時之法律。但行為後之法律
    有利於行為人者，適用最有利於行為人之法律，修正後刑法
    第2 條第1 項定有明文。又比較時應就罪刑有關之共犯、未
    遂犯、想像競合犯、牽連犯、連續犯、結合犯，以及累犯加
    重、自首減輕暨其他法定加減（如身分加減）與加減例等一
    切規定，綜其全部罪刑之結果而為比較。再從刑附屬於主刑
    ，除法律有特別規定者外，依主刑所適用之法律（最高法院
    95年第8 次刑事庭會議決議參照）。
  (二)罰金刑部分，刑法分則編各罪所定罰金刑之貨幣單位原為銀
    元，修正前刑法第33條第5 款規定：「罰金：1 元（銀元）
    以上。」，而依罰金罰鍰提高標準條例規定，就72年6 月26
    日前修正之刑法部分條文罰金數額提高2 至10倍，其後修正
    者則不提高倍數，並依現行法規所定貨幣單位折算新臺幣條
    例規定，以銀元1 元折算新臺幣3 元；修正後刑法第33 條
    第5 款規定：「罰金：新臺幣1,000 元以上，以百元計算之
    。」，刑法第33條第5 款所定罰金貨幣單位經修正為新臺幣
    後，刑法分則各罪所定罰金刑之貨幣單位亦應配合修正為新
    臺幣，為使刑法分則編各罪所定罰金之最高數額與刑法修正
    前趨於一致，乃增訂刑法施行法第1 條之1 ：「中華民國94
    年1 月7 日刑法修正施行後，刑法分則編所定罰金之貨幣單
    位為新臺幣。94年1 月7 日刑法修正時，刑法分則編未修正
    之條文定有罰金者，自94年1 月7 日刑法修正施行後，就其
    所定數額提高為30倍。但72年6 月26日至94年1 月7 日新增
    或修正之條文，就其所定數額提高為3 倍。」；從而，刑法
    分則編各罪所定罰金刑之最高數額，於上開規定修正後並無
    不同，惟修正後刑法第33條第5 款所定罰金刑最低數額，較
    之修正前提高，修正前刑法第33條第5 款規定為有利於被告
    。
  (三)刑法第28條共犯之規定，於修正前規定為：「二人以上共同
    實施犯罪之行為者，皆為正犯」，修正施行後之規定則為：
    「二人以上共同實行犯罪之行為者，皆為正犯」，本條之修
    正理由係為排除陰謀共同正犯、預備共同正犯於本條所規定
    之正犯之外。本案中，被告甲○○係共同實行犯罪之構成要
    件行為，修正前、後之刑法第28條規定，對於被告甲○○，
    並無有利或不利之別，故應適用行為時刑法第28條，論以共
    同正犯。
  (四)綜上，本件經綜合觀察全部罪刑比較之結果，且本院尚未以
    罰金刑科刑，依修正後刑法第2 條第1 項前段規定，應適用
    修正前刑法第28條、第33條第5 款之規定。
  (五)被告行為時之修正前刑法第41條第1 項前段規定：「犯最重
    本刑為5 年以下有期徒刑以下之刑之罪，而受6 個月以下有
    期徒刑或拘役之宣告，因身體、教育、職業、家庭之關係或
    其他正當事由，執行顯有困難者，得以1 元以上3 元以下折
    算1 日，易科罰金。」，上開易科罰金折算標準，並依被告
    行為時之罰金罰鍰提高標準條例第2 條前段（現已刪除，下
    稱修正前罰金罰鍰提高標準條例第2 條）規定，就其原定數
    額提高為100 倍折算1 日，則被告行為時之易科罰金折算標
    準，應以銀元100 元以上300 元以下折算1 日，經折算為新
    臺幣後，應以新臺幣300 元以上900 元以下折算1 日。惟被
    告行為後之修正後刑法第41條第1 項前段則規定：「犯最重
    本刑為5 年以下有期徒刑以下之刑之罪，而受6 個月以下有
    期徒刑或拘役之宣告者，得以新臺幣1 千元、2 千元或3 千
    元折算1 日，易科罰金。」，比較修正前後之易科罰金折算
    標準，以適用被告行為時之修正前刑法規定，並同時引用被
    告行為時之修正前罰金罰鍰提高標準條例第2 條之規定，較
    有利於被告。
四、核被告所為，係犯刑法第277 條第1 項之傷害罪。被告甲○
    ○與綽號「阿賢」及另名姓名年籍不詳之成年男子對前開傷
    害犯行有共同之犯意聯絡及行為分擔，為共同正犯。原審以
    被告罪證明確，予以論罪科刑，固非無見，惟按：(一)中華民
    國九十六年罪犯減刑條例於96年7 月16日起施行，被告犯罪
    時間係在96年4 月24日以前，所犯刑法第277 條第1 項之傷
    害，符合該條例第2 條第1 項第3 款之情形，應依法減輕其
    刑二分之一，原審未及審酌該減刑之事由，尚有不合；(二)刑
    事審判之量刑，在於實現刑罰權之分配的正義，故法院對有
    罪之被告科刑，應符合罪刑相當原則，使罰當其罪，以契合
    人民之法律感情，此所以刑法第57條明定科刑時應審酌一切
    情狀，尤應注意該條所列各款情形，以為科刑輕重之標準。
    查被告犯本件傷害犯行後，雖於本院審理中與告訴人乙○○
    達成和解，並屢次答應按和解條件賠償，惟迄未依約履行，
    致告訴人乙○○所受損害迄今無法填補，原審僅判處有期徒
    刑3 月，核屬未洽，檢察官據以原審量刑過輕，提起上訴，
    為有理由，自應由本院予以撤銷改判。爰審酌被告身為雇主
    ，僅因薪資細故與被害人乙○○發生爭執，即夥同他人共同
    傷害被害人，其犯罪動機、採行手段、被害人所受傷害非輕
    、被告目前尚未賠償被害人損害及其犯後坦承犯行，態度良
    好等一切情狀，量處如主文所示之宣告刑及減得之刑，並諭
    知易科罰金之折算標準，以資儆懲。
據上論斷，應依刑事訴訟法第455 條之1 第1 項、第3 項、第
369 條第1 項前段、第364 條、第299 條第1 項前段，刑法第2
條第1項 前段、第277 條第1 項，修正前刑法第28條、第41條第
1 項、修正前罰金罰鍰提高標準條例第2 條、現行法規所定貨幣
單位折算新台幣條例第2 條，刑法施行法第1 條之1 第1 項、第
2 項前段，中華民國九十六年罪犯減刑條例第2 條第1 項第3 款
、第7條 、第9 條，判決如主文。
本案經檢察官王以文到庭執行職務。
中　　華　　民　　國　　96　　年　　9 　　月　　4　　日
　　　　　　　　　刑事第一庭審判長法　官　洪英花
                                  法  官  雷雯華
                                  法  官  林清吉
以上正本證明與原本無異。
本件不得上訴。
                                  書記官  張茹茵
中　　華　　民　　國　　96　　年　　9 　　月　　4　　日
附錄本案所犯法條
刑法第277條
  傷害人之身體或健康者，處三年以下有期徒刑，拘役或一千元以
  下罰金。
  犯前項之罪因而致人於死者，處無期徒刑或7 年以上有期徒刑
  ；致重傷者，處3年以上10年以下有期徒刑。
